行　政　法　院　判　決　　　　　　　　　　　　　　八十七年度判字第七○五號
　　再 審原 告　甲○○
　　再 審被 告　財政部高雄市國稅局
右當事人間因贈與稅事件，再審原告對本院中華民國八十六年十一月十四日八十六年
度判字第二八一七號判決提起再審之訴。本院判決如左︰
　　主  文
再審之訴駁回。
　　事  實
緣再審原告於民國八十一年四月八日將其所有坐落高雄市○○區○○段二○四地號土
地，以買賣名義移轉予黃志正，黃志正旋於同年六月二十四日將該土地移轉登記予再
審原告之子郭建志，再審被告認再審原告以三角移轉方式規避贈與稅，經通知其申報
贈與稅後，核定贈與總額為新台幣（下同）一、三六八、○○○元，發單課徵再審原
告贈與稅五七、九八五元。再審原告循序起訴，為本院八十六年度判字第二八一七號
判決駁回，乃以該判決有行政訴訟法第二十八條第十款之再審情形為由，對之提起再
審之訴，茲摘兩造訴辯意旨於次：
再審原告起訴意旨略謂：一、本件首應審酌之法律關鍵，在於本案是財產之買賣，抑
或贈與是已。八十一年元月間，再審原告之子郭建志因欲購買再審原告所有之前揭土
地，雙方約定郭建志將其所有高雄縣鳳山市○○街八號三樓之六房地委由再審原告代
為出售，得款全額由再審原告收訖，作為購買再審原告所有上開土地之價款，此有雙
方所立之約定書可稽，嗣再審原告依約將郭建志房地售出，價款二百七十五萬元依約
由再審原告收訖，並於同年四月按照約定將該土地辦理移轉登記，祇因不諳法令，恐
被為父子間之贈與，乃藉三角方式移轉，縱手續上或有瑕疵，惟殊難謂非買賣行為
，乃再審被告徒以郭建志為再審原告之子，而以臆測推想之詞，誤認再審原告將本案
土地移轉予郭建志係基於贈與行為，且始終未提出何以認係「贈與」之具體證據，委
無可採。二、又「認定事實須有積極證據，雖證據之證明力由法院自由判斷，要必先
有證據存在，始有自由判斷之可言。」、「證據之證明力，固屬於法院判斷之自由，
但不得違背經驗法則，如證據之本身依照吾人日常生活所得之定則觀察，尚非無疑竇
時，則遽難採為判決之基礎」、「證據之證明力雖由法院自由判斷之，要必先有相當
之調查，始有自由判斷之可言，故審理事實之法院，對於案內一切證據，如未踐行調
查程序，即不得遽為原告不利之認定。」原判決據為裁判基礎之惟一證據，無非僅憑
再審被告所稱本案土地移轉係屬贈與行為一點而已，別無其他積極證據足資認定，而
再審被告自始至終並無提出任何證據以實其說，是則本件根本即無積極證據存在，原
判決憑何作出自由判斷而謂再審被告之原處分無違誤，並駁回原告之訴，抑有進者，
原判決對於本件案內所有一切證據並未踐行調查程序，遽為再審原告不利判決，亦嫌
草率，難令折服。三、原判決以投資公司係於八十年十月設立，與再審原告收款時間
在八十一年二、三月間不符，自難採信乙節，顯與經驗法則大相違背，蓋再審原告於
八十年十月以借貸方式投資公司，該公司股東名單載有再審原告出資額，為不爭之事
實，亦為原判決所認定，而後於八十一年一至三月出售土地收款償還投資貸款，此乃
民間之一般借貸投資行為，應無矛盾可言，原判決未詳細推研，遽為再審原告不利之
認定，尚欠允洽。又原判決對再審原告所提出之約定書、收款收據等重要證據，均未
予調查斟酌，顯有重要證據漏未斟酌之法定提起再審之訴原因，至為灼然。四、另行
政機關為行政行為時，依憲法第七條規定，中華民國人民無分男女、宗教、種族、階
級、黨派，在法律上一律平等之精神，就相同事實，即應為相同處理，否則將違反平
等原則。系爭土地自始即係一個單純之財產買賣行為，乃再審被告竟為不相同之處理
，顯已違反平等原則。五、綜上所述，原判決顯有重要證據漏未斟酌之法定再審原因
，請為判決將原判決廢棄，並撤銷再審被告所為原處分等語。
再審被告答辯意旨略謂：一、再審原告於八十一年四月八日將其所有系爭土地移轉予
案外人黃志正，黃君旋於同年六月二十四日移轉予再審原告之子郭建志，再審被告以
其有假藉三角移轉方式進行贈與之行為，乃通知再審原告申報贈與稅，再審原告則
主張本件實係房地互易，並非贈與，惟因未能提示足資證明之文件，再審被告乃核定
贈與總額一、三六八、○○○元，課徵贈與稅五七、九八五元。再審原告不服，主張
其子郭建志，欲向其購買坐落系爭土地，乃約定將其子名下高雄縣鳳山市○○街八號
三樓之六房地，交由再審原告出賣，得款由再審原告收訖作為贈買上開土地之款項，
因恐被為父子間之贈與，故藉移轉第三者後再轉予郭建志，是屬買賣行為等語，申
請復查，再審被告以再審原告復查時提示之高雄縣鳳山市○○街房地買賣合約書影本
登載之收款紀錄，僅能說明再審原告有代收售屋款之事實，該款項是否即為購買系爭
土地款，尚難證明。另再審原告復於八十五年元月二十四日補充說明，代售房地所得
款項已陸續轉投資，並提示所投資之公司（公司名稱已被塗去）載有其資本額之股東
名冊影本及再審原告八十一年元月至三月間於華南銀行高雄分行帳卡等供核，然依再
審原告所提示之被投資公司之公司執照影本所載，該公司設立登記於八十年十月，核
與再審原告所稱以八十一年元月代售房地得款用於投資該公司乙節，顯有矛盾，是所
稱用於轉投資云云，並非事實，又再審原告上述銀行帳戶亦無大額且相當之款項轉入
，足證系爭土地，應非買賣。除此，再審原告亦未能提示具體證明文件，以實其說，
故維持原核定。又再審原告移轉上開土地予其子，如確有收取價款之確實證明者，依
法並不以贈與論，自無庸藉三角移轉方式為之，且上開土地之建物亦於黃志正將土地
移轉予其子時（即八十一年六月二十四日）同時由再審原告申報贈與其子，顯證再審
原告有以三角移轉方式贈與上開土地予其子之意圖，而再審原告並無其他收取價款之
確實具體事證可供參採，業經原判決詳予論駁在案。至再審原告狀陳各節皆於前訴訟
程序業已提出，為原判決所不採，即非未經斟酌之重要證物，是本案顯無行政訴訟法
第二十八條規定得提起再審之事由，請予駁回等語。
　　理  由
按行政訴訟當事人對於本院判決提起再審之訴，必須具有行政訴訟法第二十八條所列
各款情形之一者，始得為之，而該條第十款所謂發見未經斟酌之重要證物者，係指該
證物在前訴訟程序中即已存在而當事人不知其存在，現始發見者而言，並以如經斟酌
可受較有利益之裁判者為限，本院六十九年判字第七三六號著有判例。本件原判決駁
回再審原告於前程序之訴，係以：「本件原告（即再審原告，下同）於八十一年四月
八日將所有坐落高雄市○○區○○段二○四地號土地，以買賣名義移轉予訴外人黃志
正，而黃志正旋於同年六月二十四日將之移轉登記予原告之子郭建志，被告（即再審
被告，下同）認原告係以三角移轉方式規避贈與稅，遂通知其申報贈與稅，核定贈與
總額為一、三六八、○○○元，發單課徵原告贈與稅五七、九八五元，洵無不合。原
告訴稱：伊與其子郭建志於八十一年元月間雙方約定互易財產，將其子所有鳳山市房
地交由原告出售並收受款項，作為購買系爭土地之價款，嗣於同年四月將系爭土地辦
理移轉，因恐被為父子間之贈與，乃藉移轉第三者後再移轉予郭建志，而代售房地
所得款已陸續轉投資，實無贈與事實等語。惟查原告所提示之鳳山市○○街八號三樓
之六不動產買賣合約書上所載代收款項，尚不足據以證明為本件購買系爭土地款，又
投資公司之股東名單固載有原告出資額，並有華銀高雄分行帳卡影本供核，惟查該所
投資之公司係於八十年十月設立，此有經濟部公司執照影本可證，核與原告收款時間
在八十一年二、三月間不符，則其所稱以代售房屋款投資該公司云云，自難採信。按
原告移轉系爭土地予其子果有收取價款，實無庸藉三角移轉方式為之，所提約定書難
為其有利之認定。況參以該地上之建物亦於第三人將土地移轉予其子之同時，由原告
申報贈與其子，足證原告主張各節尚非事實。」等語為得心證之理由，而維持再審被
告所為課徵再審原告贈與稅之處分，並非僅以再審被告之陳述為判決依據，且業就上
述鳳山市○○街之不動產買賣合約書（附載代收款項）、公司股東名單、約定書等文
件為斟酌，未有違背經驗法則，亦無悖於憲法第七條所定平等原則之可言。再審原告
指原判決未斟酌其所提約定書等證物，核與事實不符。綜上所述，再審原告泛謂原判
決有行政訴訟法第二十八條第十款之再審情形，並非有據，所訴顯無理由，應予駁回
。
據上論結，本件再審之訴為無理由，爰依行政訴訟法第三十三條、民事訴訟法第五百
零二條第二項，判決如主文。
中    華    民    國     八十七      年      四      月     二十三      日
                    行 政 法 院 第 一 庭
                                審 判 長 評  事      高  秀  真
                                         評  事      彭  鳳  至
                                         評  事      黃  合  文
                                         評  事      藍  獻  林
                                         評  事      黃  璽  君
右  正  本  證  明  與  原  本  無  異
                                         法院書記官  邱  彰  德
中    華    民    國     八十七      年      四      月     二十三      日
